【裁判字號】    99,破,7
【裁判日期】    990409
【裁判案由】    宣告破產
【裁判全文】
臺灣臺中地方法院民事裁定  99年度破字第7號
聲  請  人  甲○○
當事人間聲請宣告勝鋒鐘錶企業有限公司破產事件，本院裁定如
下：
    主    文
聲請駁回。
聲請費用由聲請人負擔。
    理    由
一、聲請意旨略以：勝鋒鐘錶企業有限公司（下稱勝鋒公司）於
    民國96年12月20日由經濟部以經授中字第09635362660號函
    廢止公司登記在案，並於97年4月22日經本院民事庭以中院
    彥民日97司151字第43204號函核准甲○○為清算人在案。清
    算人於就任後，依公司法規定辦理公司債權、債務之清償事
    宜，在處理期間發現勝鋒公司資產總額已不足清償負債，清
    算人爰依公司法第89條之規定，聲請宣告勝鋒公司破產。並
    提出清算人就任核准文、公司廢止登記文、變更登記事項卡
    、股東名冊、財產清冊明細表、債權人清冊明細表、納稅義
    務人違章欠稅查復表各乙份等為證。
二、按公司財產不足清償其債務時，清算人應即聲請宣告破產。
    清算人移交其事務於破產管理人時，職務即為終了。清算人
    違反第1項規定，不即聲請宣告破產者，各處新臺幣（下同
    ）2萬元以上10萬元以下罰鍰，公司法第89條定有明文。且
    依同法第113條之規定，於有限公司之清算準用之。次按破
    產者，乃係債務人不能清償其債務時，為使多數債權人之債
    權能獲致公平之滿足，就債務人之總財產強制執行，對全體
    債權人為平等之清償，即所謂一般的強制執行，此與普通之
    強制執行，係就各個債權人之債權個別之執行，而執行之範
    圍，亦非必及於債務人之總財產者有別。破產之目的，既係
    為維護多數債權人之利益而設，故破產實應以多數債權人存
    在為要件，如債權人僅有一人，則僅為個別之強制執行為已
    足，殊無耗費長久時間進行繁複破產程序之必要。是以破產
    法雖未明文規定多數債權人之競合，為破產宣告之要件，然
    就破產法理而言，此應為當然之解釋。再參諸最高法院65年
    臺抗字第325號判例亦闡釋：破產之聲請，固應以多數之債
    權人之存在為前提，而聲請破產非不得由其中一債權人為之
    ，但如債權人僅有一人，既與第三人無涉，自無聲請破產之
    必要等要旨，足見實務上亦認破產須有多數債權人存在為前
    提。又按破產者，係對於債務人不能清償債務者宣告之，法
    院就破產之聲請得依職權為必要之調查，破產法第57條及第
    63 條第2項分別定有明文。經法院調查結果，認為債務人並
    無財產，則破產財團無法能構成；或者破產財團雖得成立，
    然其破產財團之財產，不足清償財團費用及財團債務時，依
    破產法第148條規定之意旨，應以無宣告破產之實益，而裁
    定駁回破產宣告之聲請（司法院院字第1505號解釋參照）。
    再按下列各款為財團費用：(一)因破產財團之管理變價及分配
    所生之費用。(二)因破產債權人共同利益所需審判上之費用。
    (三)破產管理人之報酬。(四)破產人及其家屬之必要生活費及喪
    葬費，視為財團費用。下列各款為財團債務：(一)破產管理人
    關於破產財團所為行為而生之債務。(二)破產管理人為破產財
    團請求履行雙務契約所生之債務，或因破產宣告後應履行雙
    務契約而生之債務。(三)為破產財團無因管理所生之債務。(四)
    因破產財團不當得利所生之債務，破產法第95、96條亦分別
    定有明文。依此規定，構成破產財團之財產，須支付聲請人
    及其家屬之必要生活費用、破產管理人之報酬、破產財團之
    管理、變價及分配所生之費用，暨其他進行破產程序所需支
    出之費用等（諸如破產管理人清查、整理債務人之財產狀況
    ，編造債權及資產表冊、召開債權人會議、行使其他權限等
    所需花費），是該破產財團之財產，扣除該等費用及債務後
    將更形減少，各債權人如顯無經由破產程序受償之可能，即
    無宣告破產之實益及進行破產程序之必要。
三、經查，依聲請人檢附之債權人清冊明細表所示，其債務種類
    及數額為：財政部台灣省中區國稅局欠繳稅捐新台幣(下同
    )15,916,149元、股東林豔芳往來借款80,000元。惟本院依
    職權函查財政部台灣省中區國稅局有關勝鋒公司歷年欠繳稅
    捐所屬年度及是否已罹於時效乙節，該局大智稽徵所於99年
    3月23日以中區國稅大智四字第0990005171號函覆指稱勝鋒
    公司欠繳稅捐及罰鍰均未逾徵收期間，且依檢附之欠稅總歸
    戶查詢情形表所示，勝鋒公司之欠繳稅捐共為15,924,637元
    。又依聲請人指稱該公司財產清冊明細表中之股本（5,000,
    000元）已不足以抵償帳上之累積盈虧，故股本已不存在等
    語，由此足知，勝鋒公司財產總額為0元。倘本件准予宣告
    破產，依法首應支付破產管理人報酬。按破產管理人之報酬
    ，如依財政部核定之稽徵機關核算98年度執行業務者收入標
    準第1條規定，律師擔任破產管理人事件之報酬，係按標的
    物財產價值9％計算之，聲請人應支出之破產管理人報酬為
    1,440,417元（計算式：破產標的為16,004,637元【計算如
    下：80,000＋15, 924,637＝16,004,637】×9％＝1,440,
    417元，元以下四捨五入，以下同）。如給付破產管理人之
    報酬以最低基本工資每月17,280元計算，則聲請人每年至少
    須支出207,360元（計算式：17,280×12月＝207,360，2年
    則需費414,720元）。基此，本件如宣告相對人破產，相對
    人每年尚須支付破產管理人之報酬約在414720元至0000000
    元之間。再者，破產程序一旦進行，期間尚須支付監察人之
    報酬及破產程序進行所需支出之費用，諸如破產管理人應清
    查、整理債務人之財產狀況，並編造債權表及資產、召開債
    權人會議、行使其他權限等，無一不以破產財團之財產支出
    。準此，依聲請人公司之現有資產，無法支付破產管理人之
    報酬，亦無餘額可供構成破產財團，自無法清償破產債權，
    而破產債權復有稅捐之優先債權，自無可能清償股東借款之
    8萬元。是本件聲請人聲請宣告破產即無實益，要無宣告破
    產徒生耗費之必要。從而，聲請人為本件聲請，即無理由，
    應予駁回。
四、依破產法第5條、民事訴訟法第95條、第78條，裁定如主文
    。
中    華    民    國    99    年    4    月     9    日
                  民事第一庭    法  官  陳學德
正本係照原本作成。
如不服本裁定應於送達後10日內向本院提出抗告狀，並繳納抗告
費新臺幣1000元。
中    華    民    國    99    年    4    月     9    日
                                書記官  劉家瑜

司法院資訊處製作；財團法人民間司法改革基金會備份。
